臺灣苗栗地方法院刑事判決　　　　　　　 100年度訴字第38號
公　訴　人　臺灣苗栗地方法院檢察署檢察官
被　　　告　張如松
上列被告因公共危險案件，經檢察官提起公訴（99年度偵字第57
46號），本院判決如下：
    主  文
張如松放火燒燬他人所有之機車右側把手，累犯，處有期徒刑壹
年肆月。
    犯罪事實
一、張如松前於、民國95年間，因違反毒品危害防制條例案
    件，先後經臺灣彰化地方法院、臺灣台中地方法院判處有期
    徒刑6 月、4 月確定；於同年間，因過失致死案件，經臺
    灣彰化地方法院判處有期徒刑1 年10月，經臺灣高等法院台
    中分院判決上訴駁回確定；於96年間，因傷害案件，經臺
    灣台中地方法院判處有期徒刑3 月確定；嗣經臺灣台中地方
    法院就上開各罪裁定減刑及定應執行有期徒刑分別為1 年1
    月（、）及3 月（、）確定；又於96年間，因妨
    害婚姻案件，經臺灣台中地方法院判處有期徒刑5 月減為有
    期徒刑2 月又15日，經臺灣高等法院台中分院判決上訴駁回
    確定，再經同院就前揭毒品、傷害及妨害婚姻案件（、
    、），另裁定減刑及定應執行有期徒刑5 月確定，上開案
    件經接續執行，於96年10月18日易科罰金執行完畢。
二、詎張如松猶不知悔改，因前與段宜宏有財務糾紛，屢次催討
    未果，遂於99年5 月30日凌晨，邀集鄭文煌、林震、王可欣
    （以上3 人均業據檢察官另為不起訴處分）共乘其母親吳英
    所有車號7503-WF 號自用小客車，自彰化縣前來苗栗縣苗栗
    市○○段宜宏。張如松等人於同日清晨4 時24分前某時許，
    抵達段宜宏位於苗栗縣苗栗市高苗里21鄰三山36號住處附近
    巷道，將車輛停妥後，張如松及鄭文煌旋即下車，惟尋訪段
    宜宏未遇，嗣於同日4 時24分許，張如松竟以不明方式點燃
    停放在段宜宏住處矮牆內之庭院、其妹段亞玟所有車號7FA-
    779 號機車右側把手上附加之防寒手套，欲燒燬該機車，因
    該機車位置在庭院內，旁邊堆放木椅、木板、紙箱等易燃之
    雜物，且距離住家內部僅一牆之隔，有延燒至該戶住家及連
    棟相鄰住戶，而致生公共危險之情形，幸段宜宏之父段初定
    尚未深眠，發現樓下冒出火光，及時滅火並報警處理，致該
    機車右側把手（含防寒手套、照後鏡基座、塑膠開關即大燈
    開關與發動開關）受火燃燒波及燒熔而致燒燬。
三、案經段宜宏訴由苗栗縣警察局苗栗分局報請臺灣苗栗地方法
    案檢察署檢察官偵查起訴。
    理  由
壹、證據能力
一、按刑事訴訟法第159 條之5 第1 項「被告以外之人於審判外
    之陳述，雖不符前4 條之規定，而經當事人於審判程序同意
    作為證據，法院審酌該言詞陳述或書面陳述作成時之情況，
    認為適當者，亦得為證據」之規定，觀諸其立法理由謂：「
    二、按傳聞法則的重要理論依據，在於傳聞證據未經當事人
    之反對詰問予以核實，乃予排斥。惟若當事人已放棄對原供
    述人之反對詰問權，於審判程序表明同意該等傳聞證據可作
    為證據，基於證據資料愈豐富，愈有助於真實發見之理念，
    此時，法院自可承認該傳聞證據之證據能力。三、由於此種
    同意制度係根據當事人的意思而使本來不得作為證據之傳聞
    證據成為證據之制度，乃確認當事人對傳聞證據有處分權之
    制度。為貫徹本次修法加重當事人進行主義色彩之精神，固
    宜採納此一同意制度，作為配套措施。然而吾國尚非採澈底
    之當事人進行主義，故而法院如認該傳聞證據欠缺適當性時
    （例如證明力明顯過低或該證據係違法取得），仍可予以斟
    酌而不採為證據，爰參考日本刑事訴訟法第326 條第1 項之
    規定，增設本條第1 項。」由此可知，第159 條之5 第1 項
    之規定，僅在強調當事人之同意權，取代當事人之反對詰問
    權，使傳聞證據得作為證據，並無限制必須「不符合同法第
    159 條之1 至第159 條之4 」，始有適用，故依條文之目的
    解釋，第159 條之5 第1 項之規定，並不以被告以外之人於
    審判外之陳述「不符合」同法第159 條之1 至第159 條之4
    有關傳聞證據例外規定之情形，始有其適用（臺灣高等法院
    暨所屬法院96年法律座談會刑事類提案第26 號 研討結果參
    照）。又增訂刑事訴訟法第159 條之5 第1 項所參考之日本
    國刑事訴訟法第326 條第1 項，其文義為「檢察官及被告同
    意作為證據之書面或供述，法院考量該書面或供述作成時之
    情況認為相當時，不論第321 條至前條（第325 條）之規定
    ，亦得作為證據」，可見，我國法所借鏡之日本國法，其操
    作模式係：法院首先確認有無當事人之同意，待確認當事人
    不同意時，始探究該傳聞證據是否該當刑事訴訟法第321 條
    以下（為傳聞例外規定，相當於我國法第159 條之1 至之4
    ）之要件。易言之，當事人之同意乃係傳聞法則例外之第一
    次關口，亦為傳聞法則例外之最先位規定。如當事人同意將
    傳聞證據作為證據使用，法院即毋庸再去論述是否有符合其
    他傳聞例外規定之適用。是本案公訴人、被告及辯護人如有
    同意以下本院所引用之傳聞證據均作為證據使用，對於本院
    引用之傳聞證據顯已放棄反對詰問權，並同時有賦予證據能
    力之意思表示，則該傳聞證據既已有證據能力，而得作為論
    罪之依據，於邏輯上本院並毋庸再去細究該傳聞證據是否合
    致刑事訴訟法第159 條之1 至之4 等規定（最高法院97年度
    台上字第6715號判決要旨參照）。查本案經本院引用之被告
    以外之人於審判外之言詞或書面陳述，業據檢察官、被告於
    審判程序一致同意作為證據（本院卷第127 頁至129 頁），
    本院審酌前開陳述作成時之情況，尚無違法或證明力明顯過
    低之瑕疵，與本案待證事實復具有相當關連性，亦認為適當
    ，依刑事訴訟法第159 條之5 第1 項，以下所引用之傳聞證
    據均得作為證據。
二、卷附照片係依機器之功能，攝錄實物形貌而形成之圖像，乃
    係以科學、機械之方式，對於當時狀況所為忠實且正確之紀
    錄，並非人類意思表達之言詞或書面陳述，不含供述要素，
    且係為保全拍攝當時該物品或現象所呈現之情景，於證據方
    法而言，具有與該物品或現象相同之效用，乃屬物證之一種
    ，性質上應屬於非供述證據，無傳聞法則之適用，當不在刑
    事訴訟法第159 條第1 項規定「被告以外之人於審判外之言
    詞或書面陳述」之範圍內，自無傳聞法則之適用（最高法院
    97年度台上字第3854號判決、98年台上2635號判決意旨參照
    ）。查上開照片均非實施刑事訴訟程序之公務員因違背法定
    程序而取得，且與本案待證事實具有自然之關連性，又非有
    傳聞法則之適用，自亦有證據能力。
貳、實體部分
一、訊據被告張如松固不否認有於上開時間，駕車搭載鄭文煌等
    人，前往段宜宏位住處催討債務等情，惟矢口否認有放火燒
    燬機車之犯行，辯稱：其不知悉段宜宏住處，當日找不到段
    宜宏就離開，證人鄭文煌之所以指證看到其在機車旁邊出現
    ，係因鄭文煌懷疑其於另案竊盜案件中將之供出，始於本案
    挾怨報復云云。經查：
(一)、被告於上開時間，邀集鄭文煌、林震、王可欣等人，共同搭
    乘其母親所有車號7503-WF 號自用小車，前往段宜宏位於苗
    栗市上址住處，催討債務，嗣僅張如松與鄭文煌2 人下車乙
    節，業據被告自承在卷（見偵查卷第46、47、175 、189 頁
    ，本院卷第68頁），核與證人鄭文煌、林震、王可欣等人於
    警詢、偵查中及本院審理時證述之情節相符（見偵查卷第52
    、56、146 、155 、185 頁）；又段亞玟所有停放在其兄段
    宜宏住處庭院內之車號7FA-779 號機車，於同日凌晨4 時24
    分許，遭放火燃燒，致該機車右側把手（含防寒手套、照後
    鏡基座、塑膠開關即大燈開關與發動開關）受火燃燒波及燒
    熔而燒燬等情，亦經證人段初定於苗栗縣消防局、警詢及偵
    查中證述屬實（見偵查卷第63、64、87頁、第104-106 頁、
    第172 、173 頁），並有車號查詢重型機車車籍資料1 紙、
    現場照片4 張附卷足憑（見偵查卷第74、75頁、本院卷第20
    頁），是此部分之事實，堪以認定。
(二)、又本件經苗栗縣政府消防局至現場鑑定結果，認：「參、火
    災原因研判：(一)火災概要：‧‧右側把手受火燃燒波及燒熔
    ‧‧(二)起火處：‧‧右側把手之防寒手套受火燃燒波及燒熔
    掉落於機車腳踏板及水泥地上，研判本火警案由此7FA-779
    號機車右側把手防寒手套內側處開始起火燃燒。(三)起火原因
    研判：‧‧本案以人為使用明火點燃防寒手套之可能性較高
    。(四)結論：苗栗市高苗里21鄰三山36號機車火災案件，受火
    燃燒波及後，僅燃燒7FA-779 號機車右側把手，火勢並未延
    燒至車體及其他建築物，經排除電源因素、遺留火種因素、
    抽取試驗，綜合消防單位出動觀察紀錄、談話筆錄陳述、現
    場勘查等研判，以人為使用明火點燃防寒手套之可能較大。
    」等情，有苗栗縣政府消防局99年6 月18日苗消調字第0990
    008934號函附火災原因鑑定書1 份在卷可稽（含現場照片、
    位置圖、平面圖、拍照位置圖等，見偵查卷第76 -189 頁）
    ，且依苗栗縣政府消防局分隊火災出動觀察紀錄所載：「‧
    ‧到達時狀況：機車右把手已燒燬」等語（見偵查卷第86頁
     ），足證本件機車確係遭人以不明方式放火燒燬甚明。
(三)、再者，本件案發當時僅被告與證人鄭文煌2 人下車乙節，已
    如前述，而案發時間為清晨時分，路上人車稀少之際，現場
    除被告與證人鄭文煌進入證人段宜宏住處之巷道外，並無其
    他人經過該處，亦無車輛自該巷道進出等情，亦經證人鄭文
    煌、林震證述明確（見本院卷第113 頁背面、第119 頁、第
    120 頁背面），依證人鄭文煌於警詢、偵查中及本院審理時
    均證稱：看見機車把手起火時，被告就在機車旁邊等語（見
    偵查卷第53、146 頁，本院卷第114 頁），參以證人鄭文煌
    下車之後，係單獨前往同一巷道內竊取另1 部車輛等情，為
    被告所不否認（見本院卷第130 頁），顯見本件僅有被告1
    人出現在上開縱火現場，而且，被告出現之前，上開機車並
    未燃燒，被告出現之後，該車即遭人縱火燒燬；且被告於警
    詢中供稱停留時間約5 、6 分鐘等語（見偵查卷第47頁），
    核與證人鄭文煌於本院審理時證稱停留不到5 分鐘等語（見
    本院卷第113 頁），及證人林震於警詢中亦證稱：大約5、6
    分鐘後就回來上車等語（見偵查卷第57頁）之情節相符，堪
    認整個過程極為緊湊相連；再者，被告此行目的，即係欲解
    決與證人段宜宏間之糾紛，至證人鄭文煌、林震、王可欣僅
    係陪同前來，渠等與證人段宜宏並無嫌隙乙節，亦據渠等證
    述屬實（見偵查卷第146 、156 、185 頁），則被告此次特
    地遠從彰化北上前來尋找段宜宏未果，確有因此心存怨憎而
    放火燃燒機車洩憤之可能，故被告當有犯罪之動機，從而，
    被告係本件機車縱火之人，核與經驗及論理法則相符。
(四)、被告雖辯稱不知段宜宏住處，不可能前往放火云云，惟被告
    於偵查中供稱：「第1 次去段宜宏家，他的汽車停哪裡我知
    道，放火當天我看到段宜宏的汽車不在，我就回車上了」、
    「我下車是第2 次去找段宜宏」等語（見偵查卷第175 、18
    9 頁），且證人段宜宏於本院審理時亦證稱：「（張如松以
    前有沒有去過你家找你？）他有來過1 次，可是那1 次就是
    我父親有直接過去（找）張如松」、「（這次前1 、2 個禮
    拜有來你家找你，是遇到你父親？）對。」等語（見本院卷
    第124 頁），佐以證人即段宜宏之父親段初定亦證稱：「在
    機車失火前2 天早上，有人到家裡來，我當時有在家，對方
    有3 、4 個人，印象中張如松有在討債的人裡面。」等語（
    見偵查卷第173 頁），可見被告於本件案發之前，確實曾找
    過證人段宜宏，亦知悉證人段宜宏住處，是被告上開所辯，
    顯不足採。
(五)、被告雖又辯稱證人鄭文煌係挾怨報復云云，查被告與證人鄭
    文煌共同另犯竊盜案件乙節，固有臺灣雲林地方法院檢察署
    檢察官99年度偵字第4196、4432、6167號起訴書、臺灣彰化
    地方法院檢察署檢察官99年度偵字第9306號起訴書共計3 份
    在卷可憑，惟依上開起訴書之記載，證人鄭文煌於該等案件
    之警詢及偵查中除均已坦承犯行外，尚有同案被告廖建祥、
    徐詠智、許展榮等人之供述，證人及被害人之證述、監視器
    翻拍畫面（照片）、雙向通聯、扣案物品等證據資料可資佐
    證，可見證人鄭文煌在該等案件中並不因為被告有無將之供
    出而可免於被警查獲甚至為檢察官所起訴；且證人鄭文煌於
    本件案發時，正在偷車，已如前述，其復證稱：因為防盜器
    響，剛好巡邏車來，逃離現場時，看到被告前面的機車著火
    等語（見本院卷第113 、114 頁），核與證人段初定證稱：
    他們可能是看到警車的警示燈，就匆忙坐一部（車號）7503
    （的車子）迅速離開等語之情節吻合（見偵查卷第64頁），
    益見證人鄭文煌所述與事實相符；況證人鄭文煌於本院審理
    時又具結證稱：因渠與被告、許展榮等人於彰化、雲林的法
    院等候開庭時，被告自己承認放火一事，伊才說是被告放火
    等語（見本院卷第117 頁），此情亦與證人許展榮於偵查中
    證述與其2 人共同等候開庭時所聽聞之情節相符（見偵查卷
    第205 頁），則證人鄭文煌應無在本案甘冒刑法偽證罪之風
    險，而刻意設詞誣陷被告之理，是認證人鄭文煌應無說謊之
    動機及可能。尤有甚者，證人鄭文煌當日下車之目的，即係
    為竊取車輛，則伊豈有餘裕時間去燒燬系爭機車？且伊與段
    宜宏間又無何仇隙，則伊又有何動機去燒燬系爭機車？再者
    ，證人鄭文煌不知段宜宏住處之確切地址，則伊又如何燒燬
    段宜宏或其家人之物品？
(六)、再按刑法第175 條第1 項之放火罪，以放火燒燬第173 條、
    第174 條以外之他人所有物，致生公共危險為構成要件，所
    謂「致生公共危險」，係指在客觀上已有發生具體公共危險
    之事實存在為必要，雖不必達於已發生實害之程度，但亦非
    僅以有足以生損害之虞之抽象危險為已足，須有致生公共危
    險之結果之具體危險，始克相當（最高法院86年度台上字第
    4277號、86年度台上字第2348號、85年度台上字第416 號裁
    判要旨參照）。又所謂公共危險，衹須有發生實害之蓋然性
    為已足。此項蓋然性之有無，應由事實審法院基於經驗法則
    ，而為客觀之判斷（最高法院88年台上字第3281號判決參照
    ）。查本件起火地點在苗栗縣苗栗市高苗里21鄰三山36號住
    戶矮牆內庭院，係供人使用之住宅一部，而本件遭燒燬之機
    車停放位置，旁邊堆放木椅、木板、紙箱等雜物，顯係容易
    引起燃燒之物品，另一邊則為鞋櫃及晒衣場，此觀卷附現場
    照片即明（見偵查卷第95-98 頁），而該戶附近為連棟式獨
    立住宅，房屋併排，並停放有自用小客車、機車數量等情，
    亦有苗栗縣門牌e 網通及照片在卷可證（見本院卷第106-10
    8 頁），顯見該處人口稠密，稍有不慎即有延燒之可能，是
    以被告於放火後，既已燒燬該機車之一部，如未及時撲滅火
    勢，即有燒燬該機車全部，甚至延燒及證人段宜宏住家及鄰
    近之其他建築物之可能，使一般不特定之多數人，對於其生
    命、身體、財產，會因為放火延燒至本條所訂之目的物，而
    受有危懼感及不安感，客觀上自具有危險性，已致生公共危
    險。
(七)、綜上所述，被告於前揭時、地以不詳方式點燃停放在證人段
    宜宏住處庭院內之前開機車右側手把之防寒手套，致該機車
    右側把手（含防寒手套、照後鏡基座、塑膠開關即大燈開關
    與發動開關）燒燬，幸經證人段初定撲滅火勢，而未延燒，
    致生公共危險之事實，洵堪認定。被告所辯，難以採憑。本
    件事證明確，被告之犯行，應堪認定。
二、論罪科刑
(一)、查刑法第175 條第1 項放火燒燬住宅等以外之物罪，‧‧該
    條項所稱之「燒燬」，係指所放之火其獨立燃燒力，足以變
    更物體或喪失其效用者而言（最高法院95年度台上字第7018
    號判決意旨可資參照）；又喪失物之效用者，必須其物喪失
    主要效用，始得謂放火既遂（最高法院76年度上字第8230號
    判決要旨參照）。本件被告放火焚燒證人段宜宏之妹段婭文
    所有之上開機車，雖經證人段初定及時發現並滅火，機車車
    體及引擎等車輛主要結構固完整無損，有上開火災原因調查
    鑑定書可稽，惟觀之卷附機車照片（見偵查卷第104-106 頁
    ），機車右側把手之防寒手套已遭燒燬，右側照後鏡基座、
    右側把手油門處受火燃燒及塑膠開關即大燈開關與發動開關
    ，均燒熔焦黑變形，顯已燒燬，足認該機車，已因火力燃燒
    ，致右側把手氧化毀損，喪失主要效用，應認已發生「燒燬
    」既遂之結果，並致生公共危險，業如前述。是核被告所為
    ，係犯刑法第175 條第1 項之放火燒燬住宅等以外他人所有
    物罪。又所犯放火燒毀他人所有物罪，原含有毀損性質在內
    ，是無兼論毀損罪之餘地，附此敘明。
(二)、被告前於、95年間，因違反毒品危害防制條例案件，先
    後經臺灣彰化地方法院、臺灣台中地方法院判處有期徒刑6
    月、4 月確定；於同年間，因過失致死案件，經臺灣彰化
    地方法院判處有期徒刑1 年10月，經臺灣高等法院台中分院
    判決上訴駁回確定；於96年間，因傷害案件，經臺灣台中
    地方法院判處有期徒刑3 月確定；嗣經臺灣台中地方法院就
    上開各罪裁定減刑及定應執行有期徒刑分別為1 年1 月（
    、）及3 月（、）確定；又於96年間，因妨害婚姻
    案件，經臺灣台中地方法院判處有期徒刑5 月減為有期徒刑
    2 月又15日，經臺灣高等法院台中分院判決上訴駁回確定，
    再經同院就前揭毒品、傷害及妨害婚姻案件（、、）
    ，另裁定減刑及定應執行有期徒刑5 月確定，上開案件經接
    續執行，於96年10月18日易科罰金執行完畢，有臺灣高等法
    院被告前案紀錄表1 份在卷足憑，其於有期徒刑執行完畢，
    5 年以內故意再犯本件有期徒刑以上之罪，為累犯，應依刑
    法第47條第1 項之規定各加重其刑。
(三)、爰審酌被告未能理性解決糾紛，竟因尋人未果，即於他人住
    家庭院內放火燒燬機車，雖所造成被害人財產損害非鉅，且
    幸未釀成災禍，惟其無視他人之生命、財產之安全，已嚴重
    破壞社會秩序及安全，況水火無情，如引起爆炸或引燃大火
    ，將波及四鄰，影響公共安全甚鉅，兼衡被告之生活狀況、
    智識程度、犯罪動機、目的、手段、被害人所受損害及財物
    價值、犯後未能悔悟之態度等一切情狀，量處如主文所示之
    刑，以茲懲儆。
據上論結，應依刑事訴訟法第299 條第1 項前段、刑法第175 條
第1項、第47條第1項，判決如主文。
本案經檢察官黃明正到庭執行職務。
中    華    民    國   100    年    6     月    30    日
                  刑事第一庭  審判長法  官  林 信 旭
                                    法  官  林 大 為
                                    法  官  林 卉 聆
以上正本證明與原本無異。
如不服本判決應於收受判決後10日內向本院提出上訴書狀，並應
應敘述具體理由。其未敘述上訴理由者，應於上訴期間屆滿後20
日內向本院補提理由書(均須按他造當事人之人數附繕本)「切勿
逕送上級法院」。
                                    書記官  楊 慧 萍
中    華    民    國   100    年    6     月    30    日
附錄論罪科刑之法條全文：
中華民國刑法第175條
（放火燒燬住宅等以外之物罪）
放火燒燬前二條以外之他人所有物，致生公共危險者，處 1 年
以上 7 年以下有期徒刑。
放火燒燬前二條以外之自己所有物，致生公共危險者，處 3 年
以下有期徒刑。
失火燒燬前二條以外之物，致生公共危險者，處拘役或 3 百元
以下罰金。